臺灣高等法院刑事判決　
109年度上易字第377號
上  訴  人  
即  被  告  吳佳紋


輔  佐  人
即被告之兄  吳興國


選任辯護人  張嘉勲律師(法扶律師)        
上列上訴人即被告因詐欺案件，不服臺灣士林地方法院107年度
易字第663號，中華民國108年12月11日第一審判決（起訴案號：
臺灣士林地方檢察署107年度偵字第9441、11023號；移送併辦案
號：臺灣新北地方檢察署107年度偵字第25072、35498號、臺灣
新竹地方檢察署107年度偵字第9690號、臺灣士林地方檢察署107
 年度偵字第16171號、108年度偵字第3553號、臺灣臺中地方檢
察署107年度偵字第31202號），提起上訴，本院判決如下：
    主  文
上訴駁回。
    犯罪事實
一、丙○○知悉將自己之銀行帳戶提供身分不詳之人使用，極有可
    能供詐欺集團用於收取不法款項，猶基於縱有人以其提供之
    帳戶實施財產犯罪，亦不違背其本意之幫助詐欺取財不確定
    故意，於民國107年4月16日14時31分許（起訴書誤載為107
    年4月15日某時，逕予更正），在臺北市○○區○○路000 號之
    全家超商內，將其申辦之合作金庫商業銀行（下稱合庫銀行
    ）帳號0000000000000號帳戶、華南商業銀行（下稱華南銀
    行）帳號000000000000號帳戶之存摺、提款卡，寄予其透過
    交友網站「愛情公寓」結識之身分不詳、暱稱「一個人」（
    於LINE暱稱改為「千尋」、姓名自稱「徐志斌」）所指定之
    「簡銘慶」，並以通訊軟體LINE將上述2張提款卡之密碼告
    知對方。
二、嗣某詐騙集團成員（無從認定有未滿18歲之人），取得上述
    提款卡後，旋基於不法所有之意圖，以附表一所示方式，詐
    騙所示之「被害人」，致使其等均陷於錯誤，分別於所示時
    間，將所示金額匯至丙○○上開銀行帳戶內（詳細匯款情形如
    附表一所示），旋即遭提領。
    理  由
壹、程序部分：
一、上訴審理範圍：
(一)按檢察官就犯罪事實之一部起訴者，其效力及於全部，刑事
    訴訟法第267條定有明文。故檢察官雖就犯罪事實之一部提
    起公訴，其效力仍及於與起訴部分具有實質上一罪或裁判上
    一罪關係之其他犯罪事實部分，法院自應就犯罪事實之全部
    加以審理，否則即有已受請求之事項而未予判決之當然違背
    法令。然而，案件起訴後，檢察官以公函就其他部分之事實
    函請法院併案審理，此項公函之性質僅在促使法院注意而已
    ，非屬訴訟上之請求；故檢察官以公函移請法院併案審理部
    分，必須與已起訴部分均成立犯罪，且二部分之間具有實質
    上一罪或裁判上一罪關係，法院始得一併加以審判。若法院
    認為移送併案審理部分並不構成犯罪，或不能證明有該移送
    併案審理部分之事實，亦即與起訴部分不生實質上一罪或裁
    判上一罪關係，法院自不得對之加以審判。
(二)臺灣新北地方檢察署107年度偵字第35498號移送併辦意旨書
    、臺灣新竹地方檢察署107年度偵字第9690號移送併辦意旨
    書，雖謂：被告將上述銀行存摺、提款卡及密碼，郵寄予「
    簡銘慶」所屬詐欺集團成員使用，另有基於掩飾、隱匿特定
    犯罪所得之來源、去向等不確定故意，以達到使詐欺集團掩
    飾詐欺犯罪所得之目的，因而認被告所為除涉幫助詐欺取財
    犯行外，亦同時違反洗錢防制法第2條第2款、第3條第2款規
    定，而涉犯同法第14條第1項之洗錢罪嫌等語。惟本案起訴
    書所載之犯罪事實為：被告提供上述帳戶之存摺、提款卡（
    含密碼）予詐欺集團使用之幫助詐欺取財犯行，並未記載被
    告有何掩飾、隱匿詐欺集團犯罪所得之洗錢行為；甚至起訴
    書證據並所犯法條欄，更明載：移送機關即新北市政府警察
    局蘆洲分局另認被告尚涉洗錢罪嫌，然查無相關事證，應認
    被告罪嫌不足，惟此部分若成立犯罪與起訴部分有裁判上一
    罪關係，爰不另為不起訴之處分等詞。
(三)就此，原判決認為：移送併辦意旨書縱指被告提供銀行帳戶
    之提款卡（含密碼）及存摺行為，另涉犯洗錢罪嫌；然移送
    併辦並非起訴，本無從發生起訴之效力，且與本案經起訴而
    由原判決認定有罪之幫助詐欺取財部分，復無實質上、裁判
    上一罪關係，上述移送併辦所指被告另涉犯洗錢罪嫌，自均
    非本件審理範圍等詞（見原判決第2-3頁）。
(四)被告不服原判決提起上訴，而移送併辦意旨認被告另涉犯洗
    錢罪部分，既非檢察官為訴訟上之請求，且經原判決認為此
    部分不成立犯罪，與經認定有罪部分，不具有實質上一罪或
    裁判上一罪關係（見原判決第15-16頁），則此部分即非原
    審審理範圍，且未經原判決判斷，被告上訴後，本院即不得
    審酌判斷。
二、證據能力：
　　本判決所引用之供述、非供述證據，檢察官及被告均同意有
    證據能力（本院卷第112-118頁），且經本院於審理期日提
    示予當事人而為合法調查（本院卷第171-180頁），本院審
    酌上開證據資料製作及取得之情況，並無違背法定程序或其
    他不得作為證據之情形，以之作為證據應屬適當，認均有證
    據能力。
貳、認定犯罪事實所憑證據及理由：
    上開犯罪事實，業據被告於本院準備程序及審理時坦承不諱
    （本院卷第111、184頁），並有其警詢及偵訊時之供述（第
    9441號偵卷第2-3、28-30頁；第9690號偵卷5-7頁），及如
    附表二「認定附表一犯罪事實所憑證據」欄、附表三所示之
    證據資料在卷可以證明，足認被告上開任意性自白與事實相
    符，堪以採信。本案事證明確，其犯行可以認定，應依法論
    科。
叁、論罪部分：
一、核被告所為，係犯刑法第30條第1項、第339條第1項之幫助
    詐欺取財罪。被告係基於幫助詐欺取財之不確定故意，提供
    帳戶存摺、提款卡及密碼，供詐欺贓款匯入、提領所用，係
    提供詐欺取財罪構成要件以外之助力，為詐欺取財罪之幫助
    犯，爰依刑法第30條第2項規定減輕其刑；又被告以一幫助
    行為，提供上開2帳戶金融卡及密碼，幫助詐欺集團成員詐
    取如附表一所示「被害人」之財物，屬一次幫助詐欺行為而
    觸犯數罪之想像競合犯，應依刑法第55條規定，從重論以一
    幫助詐欺取財罪。
二、辯護人於本院審理時固主張被告因心智缺陷，有刑法第19條
    第2項裁量減輕其刑規定之適用等語（本院卷第171、187頁
    ）。查被告於本案發生後之108年2月18日，自行前往臺北榮
    民總醫院進行智力測驗，嗣該院精神部於108年3月6日出具
    之報告，記載被告「智力水準屬輕度不足範圍」（易卷二第
    286-288頁）；然查：   
(一)依被告檢附其與「徐志斌」之LINE全部對話（易卷一第139-
    235頁），可見被告提供上述2家銀行帳戶之存摺、提款卡及
    密碼予「徐志斌」之緣由及彼等互動詳情，過程中被告之發
    話、應答均與常人無異，且明確表示曾交往過3個對象、自
    己決定分手、跟朋友有約逛街、不能接受對方抽煙喝酒等內
    容（易卷一第147、149、151頁），顯示被告與人相處之人
    際關係正常；兼以被告於原審及本院審理時自稱：在107年4
    月初以前，做過美髮美容、餐飲業服務生，從高一15歲開始
    到18歲做美髮美容，高中是建教生，有領薪水，18歲以後做
    餐廳服務生，餐廳是小歇，做兩個月，中間做過保母1年半
    ，100年起在全聯當收銀員跟補貨員至今，有固定收入等語
    （易卷一第353頁；本院卷第124頁），被告顯有相當之工作
    資歷與經驗，日常生活及就業，均未因其智力輕度不足而受
    影響。
(二)被告於警詢時自承：「徐志斌」告知借用提款卡，會提供新
    臺幣（下同）5萬元作為報酬，有原審勘驗筆錄在卷可查（
    易卷二第259頁）；偵訊時亦供承：提款卡沒有想過要取回
    ，在寄出提款卡前，因為怕別人領走帳戶內餘額，有先領取
    1千元等語（第9441號偵卷第29頁），所述與其合庫銀行帳
    戶交易明細顯示107年4月15日領款1千元，餘額剩19元之情
    吻合，有合庫銀行帳戶交易明細可參；被告在交付合庫銀行
    帳戶之提款卡前既有警覺而先由該帳戶內提領1千元，使該
    帳戶餘額僅剩19元，顯見被告當時對金錢之計算具有一定警
    戒心，並知曉交付他人提款卡必然存在一定風險。
(三)由被告之智識程度、工作經歷、與「徐志斌」者約定提供帳
    戶之報酬、寄出帳戶前先將款項領出等情，難認被告有因心
    智缺陷，致其辨識行為違法或依其辨識而行為之能力，有顯
    著減低之情形，是辯護人上開主張，並非有據。
肆、上訴駁回之理由：
    被告上訴意旨略以：我認罪，原審判我有罪，我可以接受，
    但希望判輕一點等陳述（本院卷第111頁）。惟查：
一、量刑判斷當否之準據，應就判決之整體觀察為綜合考量，為
    求個案裁判之妥當性，法律賦予法院裁量之權，量刑輕重，
    係屬事實審法院得依職權自由裁量之事項，苟其量刑已以行
    為人之責任為基礎，並斟酌刑法第57條各款所列情狀而未逾
    越法定刑度，如無偏執一端，致明顯失出失入情形，並具妥
    當性及合目的性，符合罪刑相當原則，即不得遽指為違法。
二、原審經審理結果，認為被告係犯刑法第30條第1項、第339條
    第1項之幫助詐欺取財罪，並論以想像競合犯從一罪處斷，
    再依幫助犯之規定，減輕其刑；暨以行為人責任為基礎，審
    酌被告提供銀行帳戶存摺、提款卡及密碼予他人作為犯罪之
    用，所為實不足取，兼衡被告素行、智識程度、犯罪動機、
    目的、手段、被害人8人及所受損害程度等一切情狀，量處
    有期徒刑3月，並諭知易科罰金之折算標準。經核原判決上
    述認事用法，並無不合，量刑時已就刑法第57條所規定之量
    刑因子，逐一審酌，所量處之刑，並未逾越比例及平等原則
    ，客觀上亦無裁量權怠惰或濫用致量刑過重之情。被告上訴
    請求從輕量刑並無理由，應予駁回。
三、被告雖請求宣告緩刑（本院卷第187-191頁）；然本案被害
    人數達8人，所受損害總額非低，被告上訴後雖坦承犯行，
    惟仍未以積極態度與被害人和解，亦無以暫不執行其宣告刑
    為適當之情形，爰不予宣告緩刑。
據上論斷，應依刑事訴訟法第368條，判決如主文。
本案經檢察官王乙軒提起公訴，檢察官陳孟黎、廖啟村、莊富棋
、劉志文、張瑞娟、劉東昀移送併辦，檢察官鄭堤升到庭執行職
務。
中　　華　　民　　國　　109 　年　　6 　　月　　2 　　日
　　　　　　　　　刑事第十三庭  審判長法　官  王國棟
　　　　　　　　　　　　　　　　　    法　官  許永煌
　　　　　　　 　 　　　　　　　　　　法　官  曹馨方
以上正本證明與原本無異。
不得上訴。
                                      書記官  游秀珠
中　　華　　民　　國　　109 　年　　6 　　月　　2 　　日
附錄：本案論罪科刑法條全文　　　　　　　　　　　　　　　
中華民國刑法第339條
意圖為自己或第三人不法之所有，以詐術使人將本人或第三人之
物交付者，處5年以下有期徒刑、拘役或科或併科50萬元以下罰
金。
以前項方法得財產上不法之利益或使第三人得之者，亦同。
前二項之未遂犯罰之。
中華民國刑法第30條
幫助他人實行犯罪行為者，為幫助犯。雖他人不知幫助之情者，
亦同。
幫助犯之處罰，得按正犯之刑減輕之。

附表一：
編號 被害人 詐騙時間 詐騙方法 匯款時間、地點 匯款金額（新臺幣） 匯入帳戶 (丙○○) 起訴/併辦 1 乙○○ (提告) 107年4月24日18時30分許 利用臉書貼文廣告，嗣佯裝乙○○友人，騙稱欲販售筆記型電腦1台云云，致乙○○陷於錯誤，而依指示匯款。 107年4月24日19時15分許，在臺北市○○區○○路000巷00號之統一便利商店內之自動櫃員機，轉帳匯款。 1萬元 1萬元 （共2萬元） 合庫銀行帳戶 起訴書附表編號1 2 甲○ (提告) 107年4月24日17時44分許 利用臉書貼文廣告，佯裝甲○友人，騙稱欲販售筆記型電腦1 台云云，致甲○陷於錯誤，而依指示匯款。 107年4月24日18時31分許，在新北市○○區○○路0段000號之統一便利商店之自動櫃員機，轉帳匯款。 1萬元 合庫銀行帳戶 起訴書附表編號2 3 辛○○ (提告) 107年4月24日20時48分許 在網路張貼香奈兒皮包不實貼文，辛○○因而陷於錯誤，而依指示匯款。 107年4月25日11時52分許，以郵局網路銀行方式匯款2萬元至郭衣宸郵局帳戶，郭衣宸再匯款1萬9,100元至丙○○上開帳戶。 1萬9,100元 華南銀行帳戶 士林地檢署107年度偵字第16171號併辦意旨書 4 庚○○ (提告) 107年4月25日15時30分許 以帳號「高培軒」登入臉書，在「跳跳人球鞋買賣區」社團內刊載販售筆記型電腦之不實訊息，致庚○○陷於錯誤而匯款。 107年4月25日16時5分許，以網路轉帳方式匯款。 2,000元 華南銀行帳戶 新北地檢署107年度偵字第25072號併辦意旨書 5 己○○ (提告) 107年4月23日某時 網路上張貼販售筆記型電腦之不實訊息，使上網瀏覽該訊息之己○○陷於錯誤而下單購買並匯款。 於107年4月24日17時35分許，在東吳大學城中校區，以國泰世華網路銀行轉帳匯款。 4,900元 合庫銀行帳戶 新北地檢署107年度偵字第35498號併辦意旨書 6 壬○○ (提告) 107年4月24日21時28分許 佯稱為雅虎奇摩超級商城購物平台人員，向壬○○誆稱其訂單設定錯誤為批發商重複訂購云云，再由該詐欺集團另一成員佯稱為郵局人員撥打壬○○之電話，誆稱需至ATM操作解除云云，致壬○○陷於錯誤而匯款。 107年4月24日22時37分許，在交通大學內郵局ATM轉帳匯款。 2萬9,985元 合庫銀行帳戶 新竹地檢署107年度偵字第9690號併辦意旨書 7 丁○○  107年4月24日某時 利用臉書刊登廣告，再以LINE通訊軟體向丁○○佯稱：欲出售筆電1台，價格2萬元，需先匯款1萬元云云，使丁○○陷於錯誤而轉帳。 107年4月24日20時47分許，在臺中巿南屯區五福路32號3樓，以合作金庫網路銀行轉帳。 1萬元 合庫銀行帳戶 臺中地檢署107年度偵字第31202號併辦意旨書 8 戊○○ (提告) 107年4月24日11時許 在APP（Carousell）的歐媞小舖刊登販售「香奈兒復古銀鏈荔枝牛皮包」之訊息，致戊○○瀏覽該網頁後陷於錯誤而匯款。 107年4月24日13時1分，在柬埔寨以國泰銀行網路銀行匯款。 5萬6,000元 合庫銀行帳戶 士林地檢署108年度偵字第3553號併辦意旨書 

附表二：
編號 認定附表一犯罪事實所憑證據 編號1 ①證人即告訴人乙○○於警詢之證述（偵9441卷第4-6頁)。 ②內政部警政署反詐騙案件紀錄表、受理刑事案件報案三聯單、臺北市政府警察局（下略）中山分局大直派出所受理詐騙帳戶通報警示簡便格式表、金融機構聯防機制通報單（偵9441卷第7、8、10、11頁）。 ③乙○○提供之LINE對話翻拍畫面7張（偵9441卷第12-13頁）。 編號2 ①證人即告訴人甲○於警詢之證述（偵11023卷第4-5頁)。 ②內政部警政署反詐騙案件紀錄表、受理詐騙帳戶通報警示簡便格式表、金融機構聯防機制通報單、蘆洲分局龍源派出所受理刑事案件報案三聯單（偵11023卷第7、8、9、11頁）。 ③甲○提供之LINE對話翻拍畫面16張（偵11023卷第12-15頁）。 編號3 ①證人即告訴人辛○○於警詢之證述（偵22635卷第125-127頁)。 ②郭衣宸之受理刑事案件報案三聯單（偵22635卷第15頁） ③郵政跨行匯款申請書、中國信託銀行交易明細（偵22635卷第17、19頁）。 ④郭衣宸與暱稱「小安」之人對話紀錄擷圖、應徵、連絡、受僱資料（偵22635卷第21-44頁）。 ⑤辛○○提供之交易明細及封面影本（偵22635卷第129-131、133頁）。 ⑥辛○○提供之LINE對話紀錄擷圖（偵22635卷第135-167頁）。 ⑦內政部警政署反詐騙案件紀錄表、金融機構聯防機制通報單、受理刑事案件報案三聯單、受理刑事案件報案三聯單（偵22635卷第179、183-185、187、189頁）。 ⑧中華郵政股份有限公司107年6月4日儲字第1070114004號函及所附郭衣宸之立帳基本資料、申請書、郭衣宸之00000000000000號帳戶歷史交易清單（偵22635卷第191-201頁）。 編號4 ①證人即告訴人庚○○於警詢之證述（偵25072卷第37-39頁)。 ②內政部警政署反詐騙諮詢專線紀錄表、新竹縣政府警察局竹北分局新豐分駐所受理詐騙帳戶通報警示簡便格式表、金融機構協助受詐騙民眾通知疑似警示帳戶通報單（偵25072卷第43、45、47頁）。 ③受詐騙購買商品網頁網頁擷圖及LINE對話翻拍畫面21張（偵25072卷第53-74頁）。 ④庚○○提供之網路轉帳交易明細（偵25072卷第75-78頁）。 編號5 ①證人即告訴人己○○於警詢、偵查中之證述（偵18864卷第18-19頁；他10785卷第4頁及反）。 ②匯款交易明細（偵18864卷第21頁）。 ③國泰世華商業銀行股份有限公司107年6月8日國世銀存匯作業字第1070003311號函暨附件（偵18864卷第29頁）。 ④犯嫌車手提領照片（偵18864卷第30頁）。 ⑤己○○提供之LINE銷售訊息網頁擷圖（偵18864卷第43-44頁反）。 ⑥詐騙門號0000000000通聯調閱查詢單（偵18864卷第45頁）。 ⑦內政部警政署反詐騙案件紀錄表（偵18864卷第63頁）。 ⑧萬華分局昆明街派出所受理詐騙帳戶通報警示簡便格式表、金融機構聯防機制通報單、萬華分局昆明街派出所陳報單、受理刑事案件報案三聯單、受理各類案件記錄表（偵18864卷第64-65、66、67、69、70、71頁）。 編號6 ①證人即告訴人壬○○於警詢之證述（偵9690卷第8-10頁)。 ②郵政自動櫃員機107年4月24日交易明細表（偵9690卷第11頁）。 編號7 ①證人即被害人丁○○於警詢之證述（偵31202卷第16-17頁）。 ②臺中市政府警察局（下略）第四分局南屯派出所受理各類案件紀錄表、受理刑事案件報案三聯單、內政部警政署反詐騙案件紀錄表、受理詐騙帳戶通報警示簡便格式表（偵31202卷第15、18、19、20頁）。 ③轉帳交易明細（偵31202卷第22頁）。 編號8 ①告訴人戊○○之代理人涂政傑於警詢之指訴（偵3553卷第15-17頁） ②內政部警政署反詐騙案件紀錄表、東勢分局東勢派出所受理刑事案件報案三聯單、受理各類案件紀錄表、受理詐騙帳戶通報警示簡便格式表、金融機構聯防機制通報單（偵3553卷第21-23、25、27、29、31頁）。 ③戊○○所提供之受詐欺通訊軟體對話內容及交易匯款明細擷圖（偵3553卷第33-39頁）。 

附表三：
編號 被告提供之合庫銀行、華南銀行帳戶資料之相關證據 1 丙○○寄送存摺、提款卡予「簡銘慶」之寄件收據（易633卷一第111、113頁）。 2 合庫銀行古亭分行107年6月29日合金古亭字第1070001759號函附0000000000000號帳戶基本資料、107年4月份交易明細表（偵9690卷第12-14頁）。 3 合庫銀行古亭分行107年6月29日合金古亭字第1070001949號函附0000000000000號帳戶基本資料、106年6月19日至107年6月19日歷史交易明細查詢結果（偵3553卷第41-45頁）。 4 丙○○之合作金庫商業銀行古亭分行合作金庫銀行存戶事故查詢單、99年1月1日至107年9月25日歷史交易明細查詢結果、0000000000000號帳戶基本資料、合作金庫商業銀行古亭分行帳戶開戶明細資料（偵31202卷第12-14、24頁）。 5 華南銀行總行107年5月15日營清字第1070040410號函附000000000000號帳戶存款往來明細表、客戶資料整合查詢（偵25072卷第79-83頁）。 6 華南銀行總行107年7月25日營清字第1070065836號函附000000000000號帳戶存款往來明細表、客戶資料整合查詢（偵22635卷第203-213頁）。 7 華南銀行總行108年1月23日營清字第1080008611號函暨丙○○開戶資料及存款交易明細（易663卷二第133-141頁）。